【裁判字號】    92,交易,60
【裁判日期】    920523
【裁判案由】    過失傷害
【裁判全文】
臺灣高雄地方法院刑事判決              九十二年度交易字第六○號
    公  訴  人  臺灣高雄地方法院檢察署檢察官
    被      告  乙○○○
右列被告因過失傷害案件，經檢察官提起公訴（九十二年度偵字第一九一六號），本
院判決如左：
    主  文
乙○○○因過失傷害人，處有期徒刑月，如易科罰金，以佰元折算壹日。
    事  實
一、乙○○○於民國九十一年五月二十九日十時十分許，騎乘車牌號碼：ＬＣＴ─八
    八九號重型機車，沿高雄市新興區○○○路由西往東方向行駛，途經八德一路與
    八德一路一七○巷交叉路口欲左轉時，理應注意「汽車行駛至交岔路口，轉彎車
    應讓直行車先行」，而依當時情形，又無不能注意之情事，詎竟疏未注意及此，
    仍貿然未讓直行車先行而左轉行駛欲通過上開交岔路口。適於同一時、地，甲○
    ○亦騎乘車牌號碼：ＹＯＲ─○二五號輕型機車，由高雄市新興區○○○路東往
    西方向行駛，亦疏未注意「汽車行經無號誌之交岔路口，應減速慢行，隨時作停
    車之準備」，而依當時情形，亦無不能注意之情事，竟亦疏未注意及此而仍貿然
    未減速慢行欲通過上開交岔路口；由於雙方均有上述之疏失，遂於前開交岔路口
    時，因甲○○見乙○○○之機車欲左轉時，已煞車不及而滑倒，致甲○○之機車
    前菜藍撞及乙○○○之機車後面，甲○○因而人車倒地並受有左腳前十字韌帶撕
    裂及半月板破裂等傷害。
二、案經甲○○訴由臺灣高雄地方法院檢察署檢察官偵查起訴。
    理  由
一、訊據被告乙○○○矢口否認有何右揭過失傷害犯行，辯稱：是因為路上有碎石子
    ，告訴人甲○○自己摔倒的，與被告之車輛差了幾十公尺距離而無擦撞到，本案
    車禍與被告無關云云。經查：
  (一)被告右揭犯罪事實業據告訴人甲○○到庭指訴綦詳，且告訴人確因而受有左腳前
    十字韌帶撕裂及半月板破裂等傷害之事實，有卷附高雄市私立博正醫院診斷證明
    書一紙可稽（詳九十二年度他字第二一二號偵查卷內第九頁），復有高雄市○○
    ○○○道路交通事故調查報告表（含事故現場圖）一紙、交通事故談話紀錄表二
    紙，及現場照片六幀附卷可參（詳九十二年度他字第二一二號偵查卷內第十三頁
    至第十七頁）。
  (二)被告雖以與本件車禍無關等前詞置辯，然告訴人則到庭指訴稱：「當時我是沿八
    德路直走，就看到被告要左轉，我來不及煞車就撞到被告了，」，「車禍發生時
    ，被告的車子剛好左轉到快車道與慢車道之間，已經接近慢車道的地方，所以我
    來不及煞車，當時我的車子菜籃擦撞到被告車子的時候，被告車子有傾斜，但沒
    有完全倒下」等語明確在卷（詳本院卷第十一頁至第十二頁），參以現場照片所
    示，告訴人之機車於肇事後並無移動位置，而被告之機車雖肇事後移動現場，但
    警員到場處理時有要求被告將機車牽回原來位置（詳本院卷第二十二頁告訴人筆
    錄），被告已超越道路中央雙黃線（照片編號號二、四參照）橫越至告訴人所騎
    車之路側快、慢車道線位置欲左轉至八德一路一七○巷內（照片編號四、六參照
    ）；又該路段道路中央雖有施工情事，然路面尚無被告所稱之石粒，及該施工情
    形仍無礙於雙方行車等情，此可參諸卷附照片編號三、四所示，是本院綜合上開
    告訴人之供述及現場照片所示，認為本案車禍之發生，被告騎乘機車左轉灣車未
    讓直行之告訴人機車先行，應確為肇事之主要原因；另告訴人騎乘機車行經無號
    誌之交岔路口，未注意減速慢行，亦為本案車禍肇事之次要原因，高雄市政府建
    設局車輛行車事故鑑定委員會鑑定結果，亦同此結論，有該委員會九十一年九月
    二十六日高市車鑑字第○九一○○○四五九三號函及函附之鑑定意見書各一紙附
    卷足稽（詳九十二年他字第二一二號偵查卷內第六頁至第八頁）。是被告所辯其
    本件車禍無關等前詞，顯與事實不符而無可採信。
  (三)按「汽車行駛至交岔路口，轉彎車應讓直行車先行」，「汽車行經無號誌之交岔
    路口，應減速慢行，隨時作停車之準備」，道路交通安全規則第一百零二條第一
    項第六款、第九十三條第一項第三款分別定有明文。本案被告騎乘機車行經上開
    交岔路口時，本應注意上揭規定，且依當時情形，又無不能注意之情事，竟疏未
    注意及此，貿然未讓直行車先行而左轉，致發生本案車禍使告訴人受有如前述之
    傷害，其為本案車禍肇事主因已如前述，且與告訴人所受之傷害顯有相當之因果
    關係，被告自屬有過失；而告訴人於本案車禍之發生，雖亦有未減速慢行之次要
    過失原因存在，惟此仍非得據為解免被告所應負之過失刑事責任，此為法理之所
    當然而無待贅述。事證明確，被告右揭過失傷害犯行洵堪認定，應予依法論科。
二、核被告乙○○○所為，係犯刑法第二百八十四條第一項前段之過失傷害罪。告訴
    人所受之傷害為左腳前十字韌帶撕裂及半月板破裂等傷害已如前述，並據告訴人
    於本院審理中供述：「現已可走路，但還需要復健」等語（詳本院卷第三十三頁
    ）在卷，是尚無證據證明告訴人之傷害已達於「毀敗一肢以上之機能」，或有「
    其他於身體或健康，有重大不治或難治之傷害」等重傷害情事，公訴人認被告係
    犯刑法第二百八十四條第一項後段之過失致重傷害罪，容有誤會，爰於不妨礙起
    訴事實同一之範圍內，予以變更起訴法條。爰審酌被告現年四十三歲，教育程度
    為小學畢業，犯後猶矢口否認犯行，及犯本罪之過失程度與犯罪所生之危害，現
    仍尚未與告訴人達成民事和解、賠償告訴人之損害等一切情狀，爰酌情量處如主
    文所示之刑．並諭知易科罰金折算之標準，以示儆懲。
據上論斷，應依刑事訴訟法第二百九十九條第一項前段、第三百條，刑法第二百八十
四條第一項前段、第四十一條第一項前段，罰金罰鍰提高標準條例第一前段、第二條
，判決如主文。
本案經檢察官陳建和到庭執行職務。
中      華      民      國      九十二      年    五    月    二十三    日
                                      臺灣高雄地方法院交通法庭
                                      法  官  柯  盛  益
右為正本係照原本作成。
如不服本判決，應於送達後十日內，向本院提出上訴狀。
                                        書記官  陳  昱  良
中      華      民      國      九十二      年    五    月    二十三    日
附錄本判決論罪科刑法條全文
中華民國刑法第二百八十四條第一項（過失傷害罪）：
因過失傷害人者，處六月以下有期徒刑、拘役或五百元以下罰金，致重傷者，處一年
以下有期徒刑、拘役或五百元以下罰金。


司法院資訊處製作；財團法人民間司法改革基金會備份。
